臺灣高雄地方法院刑事判決　　 　　　 93年度易字第410號
公　訴　人　臺灣高雄地方法院檢察署檢察官
被　　　告　丙○○　男　33歲.
上列被告因詐欺案件，經檢察官提起公訴（93年度偵字第1911號
），本院判決如下：
    主  文
丙○○無罪。
    理  由
一、公訴意旨略以：被告丙○○於民國92年7 月間，擔任力霸房
    屋高雄七賢店經理時，向林文俊承攬坐落高雄市○○路111
    巷50號房屋之不銹鋼窗採光罩、冷氣機室外機架、花架等工
    程，被告基於意圖為自己不法所有之犯意，明知自己無力施
    工，乃洽請設址於高雄市苓雅區○○○路93之2 號鑫船五金
    有限公司（下稱鑫船公司），以新臺幣（下同）81000 元負
    責承製施工，使鑫船公司代表人乙○○陷於錯誤，同意承包
    施工。嗣鑫船公司於92年8 月12日將該工作製造裝配完畢，
    而被告於同年月19日收取林文俊所付工程款81000 元後，竟
    迄今分文未償付與鑫船公司工程款，並避匿無蹤，致鑫船公
    司平白損失，因認被告涉犯刑法第339 條第1 項之詐欺取財
    罪嫌。
二、按被告未經審判證明有罪確定前，推定其為無罪；犯罪事實
    ，應依證據認定之，無證據不得認定犯罪事實。又不能證明
    被告犯罪者，應諭知無罪之判決，刑事訴訟法第154 條、第
    301 條第1 項分別定有明文。次按，認定犯罪事實所憑之證
    據，雖不以直接證據為限，間接證據亦包括在內，然而無論
    直接證據或間接證據，其為訴訟上之證明，須於通常一般人
    均不致有所懷疑，而得確信其為真實之程度者，始得據為有
    罪之認定，倘其證明尚未達到此一程度，而有合理之懷疑存
    在時，即難遽採為不利被告之認定，最高法院著有76年臺上
    字第4986號判例可資參照。又依刑事訴訟法第161 條第1 項
    規定，檢察官就被告犯罪事實，應負舉證責任，並指出證明
    之方法。因此，檢察官對於起訴之犯罪事實，應負提出證據
    及說服之實質舉證責任。倘其所提出之證據，不足為被告有
    罪之積極證明，或其指出證明之方法，無從說服法院以形成
    被告有罪之心證，基於無罪推定之原則，自應為被告無罪判
    決之諭知，最高法院亦著有92年臺上字第128 號判例可參。
    末按，刑法第339 條詐欺罪之成立，係以行為人意圖為自己
    或第3 人不法之所有，以詐術使人將本人或第3 人之物交付
    或取得利益為要件，所謂以詐術使人交付，必須被詐欺人因
    其詐術而陷於錯誤，若其所用方法，不能認為詐術，亦不致
    使人陷於錯誤，即不構成該罪（最高法院46年臺上字第260
    號判例參照）。至於債務人於債之關係成立後，如有未依債
    之本旨履行民事債務之情形，在一般社會經驗上可能之原因
    甚多，縱令是出於惡意不為履行，苟無足以證明其在債之關
    係發生時，自始即具有詐欺意思之積極證據，亦僅能令負民
    事債務不履行之責任，依刑事訴訟法第154 條第2 項之規定
    ，尚不得據此債信違反之客觀事態，而推定債務人原有詐欺
    之犯意。
三、公訴人認被告丙○○涉犯詐欺罪嫌，無非係以(一)被告之供述
    （供陳有請告訴人承作前開工程，且於工程完工後未給付款
    項）；(二)告訴人代表人乙○○之指訴（指訴鑫船公司於承作
    上開工程完成後，數次向被告請求驗收付款，被告均藉詞推
    託，未給付任何價款）；(三)第三人林文俊之聲明書（聲明於
    92年8 月19日已將前開工程款81000 元交與被告）為依據。
    而訊據被告則堅決否認有何詐欺犯行，辯稱：案發當時係因
    系爭房屋之地下室工程未如期完成，屋主林文俊給付款項不
    足，且伊本身經濟亦發生困難，連伊自己所有之車子亦拿去
    典當償還其他欠款，而告訴人所承作之工程因係最後完成，
    故伊方會無法償還告訴人工程款而積欠告訴人81000 元，另
    伊已於本院審理中將全數欠款返還告訴人，伊實無詐騙告訴
    人之意思等語。
四、經查：
(一)、公訴人所為之前開舉證中，僅得證明被告丙○○有於92年7
    月間，向第三人林文俊承攬上開工程，又以81000 元之代價
    轉請鑫船公司施工，嗣並於鑫船公司完成該等工程，收取林
    文俊所交付之81000 元，於未償付鑫船公司任何工程款情形
    下，即行避匿避不見面之事實，惟尚無從證明被告於轉請鑫
    船公司承作前開工程時，即有為自己不法所有之意圖而為詐
    欺之意思，合先敘明。
(二)、證人即承包系爭房屋油漆工程之丁○○於本院審理中證述：
    伊自91年起就開始承包被告的油漆工程，本件林文俊房屋之
    油漆工程亦係伊所承包，而被告就本件油漆工程，在伊承作
    完成後，總共欠伊約3 、4 萬元，之後被告陸續還款，至今
    尚欠伊2000元，該林文俊房屋之其他工程亦有類似情形，伊
    知道被告於當時尚有將其汽車拿去典當借款等語（見本院卷
    第44、45頁）明確，可知被告於承攬本件第三人林文俊房屋
    工程時，確實有遭遇財務困難之情形，惟其並未全然置之不
    理，尚有變賣其自身財產以求陸續還款，復參以告訴人代表
    人乙○○於警詢時雖指稱：伊在上開工程完成後，曾多次要
    求被告驗收付款，惟被告表示尚有其他工程需補作，待其他
    工程全部完工後再行付款，嗣經伊向屋主請款，屋主表示其
    已將全部款項交付被告，被告卻向伊謊稱屋主尚未付款，故
    伊認為被告所為係故意詐欺等語（見偵一卷第2 、3 頁），
    惟嗣於本院審理時改稱：被告已將所欠款項償還完畢，當時
    因為被告積欠工程款未還，都找不到人，才會對其提出告訴
    ，現在伊認為被告當時確實因為經濟困難，才會無法還錢等
    語等語（見本院卷第27頁），顯見告訴人係因被告未給付工
    程款，始指摘被告涉有詐欺犯行。綜上所述，被告前開所辯
    尚屬可採，是以被告未依約支付本件工程款固屬不該，然被
    告確有承包第三人林文俊房屋之相關工程，並轉包與告訴人
    及其他下包，而承包工程並非穩賺不賠，被告既因情事變更
    ，導致財務週轉不靈，進而無法支付告訴人工程款項，是即
    難遽認被告自始即有詐欺之不法意圖及有何施用詐術之行為
    。
五、綜上所述，本件卷存公訴人所提出之直接、間接證據，僅能
    證明告訴人承包上開工程施作完工後，被告未依約如期給付
    工程款之事實，尚難認被告自始即有詐欺之不法意圖，且亦
    無法證明被告有何施用詐術之行為，被告所辯各情，尚堪採
    信。此外，復查無其他積極證據足以證明被告有何詐欺之犯
    行，揆諸前揭說明，應認不能證明被告犯罪，自應為被告無
    罪之諭知。
據上論斷，應依刑事訴訟法第301 條第1 項，判決如主文。
本案經檢察官甲○○到庭執行職務。
中　　華　　民　　國　　94　　年　　5 　　月　　17　　日
                  刑事第六庭    審判長法　官 蔡國卿
                                      法  官 林俊寬
                                      法  官 陳君杰
以上正本證明與原本無異。
如不服本判決，應於判決送達後10日內，向本院提出上訴狀。
中　　華　　民　　國　　94　　年　　5 　　月　　17　　日
                                      書記官 陳昱良
